臺灣板橋地方法院刑事判決　　　　　　　　　　　　　　九十年度易字第一六一號
　　公　訴　人　臺灣板橋地方法院檢察署檢察官
　　被　　　告　子○○
　　　　　　　　丑○○
　　共　　　同
　　選任辯護人　方正彬律師
右列被告等因詐欺等案件，經檢察官提起公訴（八十九年度偵字第一一九九號），本
院判決如左：
    主  文
子○○意圖為自己不法之所有，以詐術使人將本人之物交付，處有期徒刑柒月。
丑○○無罪。
    事  實
一、子○○明知其向霖鴻企業有限公司（下簡稱霖鴻公司）購買屬己有之ＫＯＭＡＴ
    ＳＵ牌ＰＣ二○○－五號挖土機乙台，前於民國八十五年九月十日，連同己有之
    ＨＩＴＡＣＨＩ牌ＥＸ三○○ＬＣ號、ＨＩＴＡＣＨＩ牌ＥＸ二○○－二號挖土
    機二台向財將企業股份有限公司（下簡稱財將公司）貸款新台幣（下同）三百五
    十萬元，並以勤力股份有限公司（下簡稱勤力公司）名義與財將公司簽訂附條件
    買賣契約書，復於同日辦理動產擔保交易附條件買賣登記。詎子○○因經濟陷於
    困境，竟意圖為自己不法之所有，基於詐欺取財之犯意，於八十五年十月八日，
    在臺北縣泰山鄉○里路三號（起訴書贅載在臺北縣五股鄉○○路），向今億企業
    有限公司（下簡稱今億公司）負責人辛○佯稱﹕擬以六十八萬元出賣其所有之前
    開ＰＣ二○○－五號挖土機乙台等語，並保證該挖土機未設定任何負擔，而以此
    詐術，使辛○誤信該挖土機並未設定動產擔保抵押或其他物上負擔而陷於錯誤，
    同意購買該挖土機，並交付六十八萬元價金（其中二十八萬五千六百元係現金，
    三十八萬四千四百元係當日之支票）予子○○。後今億公司又將該挖土機轉賣予
    智欽工程有限公司（下簡稱智欽公司），然子○○繳交二期貸款予財將公司後，
    即無力清償，財將公司隨即向本院聲請查封前開挖土機，八十六年四月十一日，
    經本院前往智欽公司查封上述挖土機，今億公司知悉上情後，為保公司信譽復支
    付六十萬元予財將公司而取回前開挖土機。嗣向子○○多次追討均未果，今億公
    司始知受騙。
二、案經被害人今億公司訴由臺灣士林地方法院檢察署檢察官呈請臺灣高等法院檢察
    署檢察長核轉臺灣板橋地方法院檢察署檢察官偵查起訴。
    理  由
壹、有罪部分：
一、訊據被告子○○固坦承其向霖鴻公司購買屬己有之ＫＯＭＡＴＳＵ牌ＰＣ二○○
    －五號挖土機乙台，前於八十五年九月十日，連同己有之ＨＩＴＡＣＨＩ牌ＥＸ
    三○○ＬＣ號、ＨＩＴＡＣＨＩ牌ＥＸ二○○－二號挖土機二台，向財將公司貸
    款三百五十萬元，並以勤力公司名義與財將公司簽訂附條件買賣契約書，復於同
    日辦理動產擔保交易動產抵押登記。又於八十五年十月八日，在臺北縣泰山鄉○
    里路三號，以六十八萬元之代價售予今億公司等情不諱，惟矢口否認有何詐欺取
    財之犯意，並辯稱：今億公司負責人辛○知悉上述挖土機有貸款之情事云云。經
    查：
  (一)ＫＯＭＡＴＳＵ牌ＰＣ二○○－五號挖土機乙台，係被告子○○向霖鴻公司購買
    ，因被告子○○無法清償該挖土機之價金，遂以該挖土機連同己有之ＨＩＴＡＣ
    ＨＩ牌ＥＸ三○○ＬＣ號、ＨＩＴＡＣＨＩ牌ＥＸ二○○－二號挖土機二台設定
    動產擔保抵押，向財將公司貸款三百五十萬元，貸得款項中之一百五十萬元用以
    清償前述挖土機之價金，其餘之二百萬元則由霖鴻公司負責人張山本簽發面額二
    百萬元之支票交由被告子○○，被告子○○並於八十五年八月二十八日提示付款
    之事實，業據被告子○○於本院調查中供述綦詳（詳本院九十年四月三日、十二
    月六日訊問筆錄），核與張山本（嗣更名為戊○○）於偵訊中證述：八十四年間
    ，被告子○○向霖鴻公司購買ＫＯＭＡＴＳＵ牌ＰＣ二○○－五號挖土機乙台，
    價金未付清，竟又將該挖土機轉賣予葉金樹，伊即向被告子○○提出侵占之告訴
    ，嗣經臺灣板橋地方法院檢察署檢察官偵查時，被告子○○始以上開挖土機連同
    其他二台其所有之挖土機設定抵押向財將公司貸款，共貸得三百五十萬元，由財
    將公司將款項撥入霖鴻公司之帳戶內，一百五十萬元作為清償前開ＫＯＭＡＴＳ
    Ｕ牌ＰＣ二○○－五號挖土機之價金，其餘之款項二百萬元伊則簽發支票予被告
    子○○使用等語相符（詳臺灣士林地方法院檢察署八十六年度偵字第六五七一號
    偵查卷宗第四五頁反面、第七九頁反面），並有臺灣省合作金庫以八十七年三月
    二十一日（八七）合金長安字第一三○一號函檢送之支票正反面在卷可參（附於
    臺灣士林地方法院檢察署八十六年度偵字第六五七一號偵查卷宗第一○五頁、第
    一○七頁），此部分自堪以認定。
  (二)次者，因財將公司要求以公司名義辦理貸款並與之簽訂附條件買賣契約書、辦理
    動產擔保交易附條件買賣登記，被告子○○始徵得勤力公司負責人甲○○同意，
    以勤力公司名義與財將公司簽訂附條件買賣契約書並辦理動產擔保交易附條件買
    賣登記等情，並經證人甲○○於本院調查中證稱：伊係砂石業者，需挖土機，故
    長期租用被告子○○所有之挖土機，嗣因被告子○○表示購買新挖土機但缺少款
    項，思以貸款方式解決，但需以公司名義當保證人，伊即同意，某日，被告子○○將文件（按指附條件買賣契約書）拿至勤力公司要求伊簽名，伊於連帶保證人
    欄處簽名後，被告子○○又表示需勤力公司之大小章，但伊因工地有事即將公司
    大小章交付會計小姐委由會計小姐處理後即先行離開等語無訛（詳本院九十年五
    月二十九日訊問筆錄），且為被告子○○所自承（詳臺灣士林地方法院檢察署八
    十六年度偵字第六五七一號偵查卷宗第八十頁），是ＫＯＭＡＴＳＵ牌ＰＣ二○○－五號、ＨＩＴＡＣＨＩ牌ＥＸ三○○ＬＣ號、ＨＩＴＡＣＨＩ牌ＥＸ二○○
    －二號挖土機三台係被告子○○所有，惟因財將公司之要求，始以勤力公司名義
    向財將公司貸款、簽訂附條件買賣契約書、辦理動產擔保交易附條件買賣登記等
    情，洵屬無疑。
  (三)而被告子○○出賣上述挖土機乙台予今億公司時，係保證該挖土機未設定負擔，
    而未告知該挖土機曾設定動產擔保抵押之事實，並據告訴人代表人辛○、告訴人
    代理人邱淑媛於偵訊及本院調查、審理時指述綦詳（詳臺灣士林地方法院檢察署
    八十六年度偵字第六五七一號偵查卷宗第一頁至第二頁、第十六頁、臺灣士林地
    方法院檢察署八十六年度偵字第八三五五號偵查卷宗第一四九頁反面、本院九十
    年三月六日、四月三日、五月八日訊問筆錄、十月十六日審判筆錄），且有讓渡
    證明書、統一發票、律師事務所函、掛號郵件收件回執、本院八十六年四月十二
    日八十六年度民執木字第四六四四號函、臺北市政府建設局（八五）九月十日北
    市建二字第四○二三一八號公告、進口報單、附條件買賣契約書、動產擔保交易
    （附條件買賣）登記證明書等在卷可稽（分別附於臺灣士林地方法院檢察署八十
    六年度偵字第六五七一號偵查卷宗第三頁至第六頁、第二九頁、第三四頁、第三
    八頁、臺灣士林地方法院檢察署八十六年度偵字第八三五五號偵查卷宗第五十頁
    至第五二頁）。再觀諸上開被告子○○親自簽署載有「本挖土機如有來歷不明或
    非法取得及質押貸款、產權不清情事，概由本人願負法律上之一切責任與賠償責
    任」之讓渡證明書，倘被告子○○確曾告知辛○前揭挖土機確有設立動產擔保抵
    押之情事，何以被告子○○仍需簽署保證產權清楚之讓渡證明書？是被告子○○
    確係向告訴人代表人辛○詐稱：保證該挖土機未設定負擔等語，而隱瞞上開挖土
    機已設定動產擔保抵押之事實，洵堪認定。
  (四)末被告子○○前隱瞞該挖土機已設定動產擔保抵押之事實，嗣又僅繳交二期貸款
    予財將公司後，即未再繳交，致該挖土機遭財將公司查封，末經今億公司多次追
    討，仍置之不理，可見其顯具有不法所有之意圖，至為灼然。綜上，被告子○○
    所辯顯係卸責之詞，不足採信，本件事證明確，應依法論科。
二、核被告子○○所為，係犯刑法第三百三十九條第一項之詐欺取財罪。爰審酌被告
    素行尚可，有臺灣高等法院檢察署刑案紀錄簡覆表乙紙附卷可稽，然犯後否認犯
    行之態度，明知前開挖土機已設定動產擔保抵押仍出售予今億公司，復未如期繳
    交分期款項致該挖土機遭查封、犯罪所得達六十八萬元，迄今未清償告訴人今億
    公司所受之損害暨犯罪之目的、所受之剌激、手段、犯人之智識程度等一切情狀
    ，量處如主文所示之刑。
貳、無罪部分：
一、公訴意旨另以：被告丑○○與丙○○之子丁○○原為軍中同事，而於八十五年間
    ，丑○○邀丁○○入股新成立之公司，代丁○○支付股金，並借予丁○○十餘萬
    元，共計對於丁○○有一百十萬元之債權。嗣丑○○與其父子○○因向霖鴻公司
    購買小松牌ＰＣ二○○－五號及其他二台挖土機，無力支付貨款，即向丁○○催
    還上開借款，然因丁○○亦缺乏資金而未果。丑○○及子○○等商議後，竟共同
    意圖為自己不法所有，於八十五年八月間，在南投縣信義鄉民生巷十五之八號丙○○及丁○○住處，趁丙○○對丑○○表明欲貸款修繕房屋之機會，向丙○○虛
    稱子○○、丑○○與財將公司職員熟悉，可以丙○○名下南投縣信義鄉○○段一
    ○九地號、七八二地號、一三七五地號土地及其上一三建號建物（下簡稱系爭房
    地）向財將公司貸款，致使丙○○陷於錯誤，遂於八十五年八月十五日，前往臺
    北市○○○路一六八號十二樓財將公司地下室內，將系爭房地所有權狀及印鑑等
    資料交予子○○及丑○○收執，並應蕭氏父子之請，在以為將自行提供房地借款
    之狀況下，誤於抵押權設定書及本票上簽名。子○○及丑○○等取得上開文件後
    ，即交與有共同犯意之財將公司職員劉永康（另行偵辦）。而劉永康取得上開資
    料後，明知丁○○與年籍、姓名不詳之王義傑從不相識，丁○○亦未擁有挖土機
    等情，仍在其執掌財將公司企業營建機械授信書之公司概況欄內，填具：原車主
    （即挖土機）丁○○與王義傑共同創業，二人為陸軍兵工學校同學，車主同意開
    票，及由其母親提供不動產抵押等不實事項。再要求子○○徵得勤力公司負責人
    甲○○同意後，以勤力公司名義擔任借款名義人，並以系爭挖土機等三台，於八
    十五年九月十日，向財將公司簽訂動產擔保交易附條件買賣契約，連同上開授信
    書、抵押權設定書及本票等為擔保資料，持向財將公司申請貸款三百五十萬元，
    並經財將公司審核通過，足以生損害於財將公司及丙○○等。嗣財將公司將款項
    撥予子○○所指定之霖鴻公司，由霖鴻公司扣取貨款一百三十餘萬元後，其餘一
    百六十餘萬元交予子○○及丑○○等。而子○○、丑○○等支付財將公司二期分
    期款項後，即停止付款，致丙○○所有系爭房地遭財將公司請求臺灣南投地方法
    院執行拍賣，而蕭氏父子復拒絕還款，至此丙○○方知受騙。因認被告子○○、
    丑○○所為，涉犯刑法第二百十六條之行使第二百十五條業務登載不實文書及第
    三百三十九條第一項詐欺取財等罪嫌。
二、按犯罪事實應依證據認定之，無證據不得推定其犯罪事實，又不能證明被告犯罪
    者，應諭知無罪之判決，刑事訴訟法第一百五十四條、第三百零一條第一項前段
    分別定有明文。所謂認定犯罪事實之證據，係指足以認定被告確有犯罪行為之積
    極證據而言，該項證據自須適合於被告犯罪事實認定，始得採為斷罪資料，如未
    能發現相當證據，或證據不足以證明，自不能以推測或擬制之方法，以為裁判基
    礎。另告訴人之告訴，係以使被告受刑事訴追為目的，是其陳述是否與事實相符
    ，仍應調查其他證據以資審認，最高法院二十九年度上字第三一○五號判例、四
    十年度台上字第八六號判例、五十二年度台上字第一三○○號判例可資參照。
三、訊據被告丑○○固坦承其與被告子○○、告訴人丙○○、丙○○之子丁○○曾一
    同前往財將公司以前開挖土機三台與財將公司簽訂附條件買賣契約，並辦理動產
    擔保交易附條件買賣登記，又以告訴人丙○○、證人丁○○為連帶保證人，及以
    告訴人丙○○所有之系爭房地設定抵押之方式，向財將公司貸款三百五十萬元，
    貸得之款項三百五十萬元均由被告子○○取得，且其繳納二期貸款金額後即未再
    繳納，致財將公司聲請拍賣前開挖土機三台及告訴人丙○○之系爭房地等情不諱
    。惟與被告子○○均堅詞否認有何詐欺取財及行使業務登載不實文書等犯行，被
    告子○○並辯稱：此事伊均不知情等語；被告丑○○則以：伊向丁○○催討一百
    三十五萬元，丁○○表示沒錢，但可請母親即告訴人丙○○拿出系爭房地貸款以
    資清償，但因告訴人丙○○所有之系爭房地係原住民保留地依法非原住民不得買
    賣，故無法貸款，故改以由伊提供挖土機，告訴人丙○○提供系爭房地共同設定
    抵押擔保之方式向財將公司貸款等語。而公訴人認被告等涉有上開詐欺取財及行
    使業務登載不實文書罪嫌，無非係以告訴人丙○○之指述，證人丁○○、財將公
    司職員莊其峰、乙○○、庚○○、霖鴻公司負責人張山本、勤力公司負責人甲○○之證詞，及卷附之系爭房地所有權登記簿、附條件買賣契約書、動產擔保交易
    登記證明書、財將公司撥款單、抵押權設定約定書、本票、臺灣南投地方法院執
    行處通知、財將公司營建機械授信書等影本等為其主要論據。經查：
  (一)被告丑○○對丁○○確有一百三十五萬元之債權乙節，分據證人己○○於本院調
    查中具結證稱：八十四年時，被告丑○○出面向伊借款二十萬，八十五年時，被
    告丑○○又出面向伊借款八十萬，被告丑○○並表示所借之款項係與丁○○、癸○○合夥開公司，上述一百萬元係出借予丁○○、癸○○及被告丑○○三人，因
    曾在高雄與該三人碰面，並知悉該三人係欲借款做生意等語（詳本院九十年十二
    月六日訊問筆錄），及證人癸○○於本院調查中證稱：八十四年間，與丁○○及
    被告丑○○合夥開公司，本約定每人出資三十萬，但丁○○未拿出任何款項，後
    丁○○表示退伍有五十萬退伍金，但退伍當天丁○○復改稱五十萬元已遭告訴人
    丙○○捐獻予教會，仍無法提出三十萬元之款項，後因公司做不好心情不好去喝
    酒，又花費許多，故三人聯合向己○○借款一百萬，由被告丑○○出面丁○○欲
    出資之款項仍未進來，甚至向公司借用款項貼補家用，最後結算之結果，丁○○
    總共需出資一百餘萬元，後來公司即將結束時，伊三人即想辦法借款，並將會款
    標去打算由公司使用，但不知利息如此恐怖等語綦詳（詳同日訊問筆錄），復有
    之切結（證明書）及本票附卷可參（附於本院卷），準此，告訴人丙○○陳稱：
    丁○○未曾向被告二人借款云云（詳本院九十年六月二十一日訊問筆錄），應係
    避就之詞，委無足採。
  (二)次者，觀諸證人即辦理本件貸款及對保手續之財將公司職員劉永康（嗣更名為壬○○）於偵訊及本院調查、審理時證述：被告子○○向霖鴻公司購買挖土機三台
    ，但因款項不足，故向從事挖土機貸款之財將公司辦理貸款，並以勤力公司與財
    將公司簽訂附條件買賣契約，且設定動產擔保設定，因財將公司規定需有物上保
    證人，故由告訴人丙○○與丁○○同意，由其二人擔任連帶保證人及提供不動產
    設定抵押擔保，相關之附條件買賣契約書、抵押權設定契約書、本票等文件均係
    告訴人丙○○與丁○○簽署，伊亦清楚告知告訴人丙○○、丁○○擔任連帶保證
    人及提供不動產設定抵押擔保之情事，至於財將企業營建機械授信書內之公司概
    況係伊根據丁○○之描述所寫。對保當天告訴人丙○○與丁○○至財將公司辦理
    對保時，伊曾告知簽署文件之性質，丁○○並詢問可否辦理房屋貸款，伊表示不
    可以，並清楚表示房屋係要作附擔保用途等語（詳臺灣士林地方法院檢察署八十
    六年度偵字第六五七一號偵查卷宗第九四頁至第九六頁、本院九十年四月三日訊
    問筆錄、十月十六日審判筆錄）；及證人張山本於偵訊及本院調查中具結稱：伊
    對被告子○○提出告訴後，被告子○○自知不對，便以挖土機向財將公司貸款清
    償積欠伊之款項，當時告訴人丙○○與證人丁○○均在場，被告子○○曾表示告
    訴人丙○○與證人丁○○二人係股東欲提供土地抵押，故在勤力公司簽署契約及
    辦理動產擔保時，雖未與告訴人丙○○及證人丁○○交談，但知悉告訴人丙○○
    與證人丁○○係欲提供土地作為擔保；當日前往勤力公司係欲辦理挖土機貸款之
    事，告訴人丙○○係提供不動產擔保之人，告訴人丙○○前往勤力公司之目的在
    於辦理貸款手續，至於告訴人丙○○是否拿系爭土地抵押貸款修繕房屋伊無法過
    問，主要係被告子○○向伊購買挖土機需貸款，貸款需以公司名義並辦理不動產
    設定抵押後，財將公司始會同意貸款，當日並未討論告訴人丙○○是否同意由子
    ○○提供挖土機貸款，告訴人丙○○擔任連帶保證人之事，僅簽署相關之文件，
    告訴人丙○○與證人丁○○均當場簽署相關之文件，且無人有異狀等語（詳臺灣
    士林地方法院檢察署八十六年度偵字第八三五五號偵查卷宗第一二三頁反面至第
    一二四頁、本院九十年五月二十九日訊問筆錄），則告訴人丙○○與證人丁○○
    前往財將公司之目的是否在於提供系爭房地向財將公司貸款修繕房屋或由被告子
    ○○提供挖土機向財將公司貸款，告訴人丙○○為清償其子丁○○積欠被告丑○○之款項始提供系爭房地設定抵押作為擔保，非無研求之餘地。經查：附條件買
    賣契約書之連帶保證人處「丙○○」及「丁○○」之簽名係告訴人丙○○及證人
    丁○○親自簽署，此據其二人陳明在卷（詳臺灣士林地方法院檢察署八十六年度
    偵字第八三五五號偵查卷宗第四八頁），參諸上開附條件買賣契約書以觀，其契
    約書一起始即載明「立約人財將企業股份有限公司（以下簡稱甲方）與勤力股份
    有限公司（以下簡稱乙方），茲因乙方向甲方購買挖土機，雙方成立附條件買賣
    契約書。除定金、頭款已另交付外，其餘價款新台幣肆佰壹拾捌萬玖仟參佰參拾
    參元，乙方分期給付，同時願將所購物品設定動產擔保附條件買賣登記予甲方」
    等語，而告訴人丙○○、丁○○分係國中、陸軍兵工學校畢業，並據告訴人丙○○供承在卷（詳本院九十年四月三日訊問筆錄），則其二人焉有不知簽署之文件
    係附條件買賣契約書之理？況告訴人丙○○、丁○○於連帶保證人欄簽名時，甲○○早於其前之連帶保證人欄處簽名，並經證人甲○○於本院調查中陳明屬實（
    詳本院九十年五月二十九日訊問筆錄），何以其二人對非於債務人處而係於連帶
    保證人欄處簽名及簽名前其前之連帶保證人欄處已簽署不相干之甲○○姓名均亳
    無所疑？另告訴人丙○○所有之系爭房地確係山胞保留地，有土地登記簿謄本附
    卷可參（附於臺灣士林地方法院檢察署八十六年度偵字第八三五五號偵查卷宗第
    八頁至第三二頁），則財將公司未免日後拍賣時，應買人資格受限於原住民致無
    人應買而不願接受告訴人丙○○以系爭房地設定抵押貸款，亦與常情不違。且證
    人丁○○確係自陸軍兵工學校（即陸軍後勤學校）畢業，有陸軍後勤學校九十年
    七月二十三日（九○）詢用字第四六一三號函在卷可稽，倘非證人丁○○告知劉
    永康其係陸軍兵工學校畢業，何以劉永康得於財將企業營建機械授信書（附於臺
    灣士林地方法院檢察署八十六年度偵字第八三五五號偵查卷宗第五九頁）公司概
    阿味一同前往財將公司辦理系爭房地貸款時，何以對前往之處所非專門辦理房地
貸款之銀行而係財將公司，均無存疑之處？再依經驗法則而論，倘被告二人真有
    詐欺之犯意，其二人大可詐騙告訴人丙○○與丁○○擔任連帶保證人及提供系爭
    房地設定抵押擔保即可，何需一併提供被告子○○所有之前開挖土機三台設定動
    產擔保抵押？復何需於土地建築改良物抵押權設定契約書上多列勤力公司為連帶
    債務人（詳臺灣士林地方法院檢察署八十六年度偵字第八三五五號偵查卷宗第五
    四頁）？末證人丁○○曾持告訴人丙○○所有之房地向銀行辦理貸款擬用以清償
    其與被告丑○○、證人癸○○出資之款項，然因銀行表示告訴人丙○○所有之房
    地係山坡地無法貸款始作罷乙節，並據證人癸○○於本院調查中陳明無訛（詳本
    院九十年十二月六日訊問筆錄）。綜上各情互析，被告子○○以其所有之挖土機
    向財將公司貸款三百五十萬元復辦理動產擔保抵押，告訴人丙○○與證人丁○○
    應知悉其二人係被告子○○以勤力公司名義向財將公司貸款三百五十萬元之連帶
    保證人，而告訴人丙○○並提供系爭房地設定抵押擔保，自屬無疑。至證人丁○○於偵訊及本院調查中固陳稱：因伊住處需興建房屋並裝潢，被告丑○○表示其
    爸爸即被告子○○在北部可向銀行貸款，故透過被告丑○○一同前往財將公司之
    地下室，簽署契約書貸款欲貸款修繕房屋，返回南投後，被告丑○○以電話表示
    因土地係山地保留地無法貸款，後因伊住處需申請水電，伊即向被告丑○○索取
    所有權狀，被告丑○○表示承辦人出國，許久後始將所有權狀寄回伊住處，嗣於
    八十六年間收到法院查封之函始知被騙等語（詳臺灣士林地方法院檢察署八十六
    年度偵字第八三五五號偵查卷宗第四八頁、第一二三頁、第一百四十頁、本院九
    十年四月三日訊問筆錄），然證人丁○○於偵查中本陳稱：當時係約定由被告子
    ○○所有之挖土機提供擔保，告訴人丙○○所有之系爭房地向財將公司貸款等語
    （詳臺灣士林地方法院檢察署八十六年度偵字第八三五五號偵查卷宗第一四○頁
    反面），繼則改稱：當時言明以告訴人丙○○所有之系爭房地直接貸款，並不知
    被告子○○以其所有之挖土機貸款之事等語（詳臺灣士林地方法院檢察署八十六
    年度偵字第八三五五號偵查卷宗第一四五頁），則被告丑○○究有無向證人丁○○表示願提供被告子○○所有之挖土機擔保乙事，證人丁○○之證述已有所歧異
    。另就貸得款項之用途，其於偵查中本證述：被告子○○、丑○○表示欲持告訴
    人丙○○所有之系爭房地貸款，並要商借八十萬元，被告丑○○詢問伊意見，伊
    想說貸款之金額倘修繕房屋有剩餘即可出借予被告子○○、丑○○二人等語（詳
    臺灣士林地方法院檢察署八十六年度偵字第八三五五號偵查卷宗第一二三頁反面
    ），繼則改稱：三百五十萬元貸得後，除要興建房屋外，另預留八十萬元作為原
    先伊與被告丑○○合夥開設公司之入股金，另同意出借予被告子○○七十萬元等
    語（詳臺灣士林地方法院檢察署八十六年度偵字第八三五五號偵查卷宗第一四一
    頁），嗣又改稱：貸款與積欠被告丑○○款項係二回事，積欠之款項伊會慢慢償
    還等語（詳臺灣士林地方法院檢察署八十六年度偵字第八三五五號偵查卷宗第一
    四七頁），前後互核，就貸得之款項有無同意出借予被告子○○或返還先前應出
    資之款項予被告丑○○，其陳述亦有所不同。則證人丁○○上述證詞顯係迴護告
    訴人丙○○之詞，不足採信。從而，被告丑○○辯稱：因伊向丁○○催討款項，
    丁○○無力償還，始委請告訴人丙○○提供系爭房地設定抵押貸款，但因告訴人
    丙○○所有之系爭房地係原住民保留地依法非原住民不得買賣，無法貸款，故改
    以由伊提供挖土機，告訴人丙○○提供系爭房地共同設定抵押擔保之方式向財將
    公司貸款等語，洵屬有據。
  (三)至證人即曾任財將公司管理部襄理之庚○○於偵訊中固證述：勤力公司欲購買挖
    土機，故向財將公司辦理分期貸款，由劉永康受理，當時告訴人丙○○與證人丁○○係擔任連帶保證人，並提供不動產設定抵押，嗣經公司審核後，撥款予挖土
    機之供應商霖鴻公司，但勤力公司繳納四期後即未再繳款，財將公司則依動產擔
    交易法之規定取回乙台挖土機，取回之挖土機今億公司之負責人辛○表示係向被
    告子○○購買，嗣因今億公司需挖土機使用，故與財將公司議價買回，始知劉永
    康承辦此事有問題等語（詳臺灣士林地方法院檢察署八十六年度偵字第八三五五
    號偵查卷宗第九七頁），惟其嗣於本院調查中則證述：本案承辦過程伊不清楚，
    係逾期繳款後伊始聲請本票裁定取得執行名義後，聲請強制執行，伊於偵查中表
    示劉永康承辦此事有問題非指本案，係指臺灣士林或臺北地方法院檢察署檢察官
    承辦之案件，因本案之買受人、連帶保證人伊均未接觸過，故均不清楚等語（詳
    本院九十年五月二十九日訊問筆錄），是其於本院調查中已否認曾於偵查中表示
    劉永康承辦此案有問題，其於偵查中不利於劉永康之證詞自無從採信，而證人庚○○於同日偵查中固另證述：本件可能係勤力公司與告訴人丙○○皆有貸款需求
    ，但均少於總額三百五十萬元，劉永康便將二件合併辦理，由勤力公司擔任主債
    務人及連帶保證人，由告訴人丙○○擔任連帶保證人並提供系爭房地設定抵押擔
    保，款項取得後再朋分，亦有可能係劉永康以勤力公司甲○○為人頭，利用告訴
    人丙○○為連帶保證人，待取信財將公司取得款項後朋分花用等語（詳臺灣士林
    地方法院檢察署八十六年度偵字第八三五五號偵查卷宗第九八頁），然此純係證
    人庚○○個人推測之詞，自無證據能力。另觀諸證人即曾擔任財將公司課長之乙○○於本院調查中係證稱：本件告訴人丙○○房地設定抵押手續似劉永康承辦，
    貸款時伊亦未在場，為何告訴人丙○○願提供房地設定抵押貸款，因時間久遠已
    不復記憶，後來有無發生糾紛伊亦不清楚等語（詳本院九十年五月八日訊問筆錄
    ），及證人即曾擔任財將公司職員之莊其峰於偵查中結證稱：告訴人丙○○將系
    爭房地設定抵押予財將公司之手續係劉永康承辦，不知何以動產擔保交易契約係
    勤力公司與財將公司簽署，亦不知已有動產抵押何以仍需不動產抵押等語（詳臺
    灣士林地方法院檢察署八十六年度偵字第八三五五號偵查卷宗第四七頁反面），
    由其二人前開之證言均不足為被告二人不利之認定，自屬無疑。
四、綜上，被告子○○、丑○○辯稱無詐欺告訴人丙○○及行使業務登載不實文書等
    犯行，尚堪採信。此外，復查無其他積極證據足資認定被告二人有何公訴人所指
    之詐欺告訴人丙○○及行使業務登載不實文書之犯行，自難僅憑告訴人丙○○單
    一之指述及告訴人丙○○之子丁○○之瑕疵之證詞即遽入被告子○○、丑○○於
    罪，自屬不能證明被告二人犯罪，就被告子○○部分，本應為無罪之諭知，然公
    訴人認此部分與前開論罪科刑部分有連續犯之裁判上一罪關係，本院爰不另為無
    罪之諭知；就被告丑○○部分，自應諭知無罪之判決。
據上論斷，應依刑事訴訟法第二百九十九條第一項前段、第三百零一條第一項前段，
刑法第三百三十九條第一項，罰金罰鍰提高標準條例第一條前段，判決如主文。
本案經檢察官陳伯厚到庭執行職務。
中      華      民      國      九十一    年      二      月  二十七    日
                                  臺灣板橋地方法院刑事第四庭
                                          法  官  游  秀  雯
右正本證明與原本無異。
如不服本判決，應於判決送達後十日內，向本院提出上訴狀。
                                          書記官
中      華      民      國      九十一    年      二      月  二十七    日
附錄本案論罪科刑法條全文
刑法第三百三十九條
意圖為自己或第三人不法之所有，以詐術使人將本人或第三人之物交付者，處五年以
下有期徒刑、拘役或科或併科一千元以下罰金。
以前項方法得財產上不法之利益或使第三人得之者，亦同。
前二項之未遂犯罰之。
